---
title: "Análisis de Decisiones bajo Incertidumbre"
author: "Niccolò Grillo"
output: html_document
---

# Problema 1

En este problema, aplicamos varios criterios de decisión bajo incertidumbre a una matriz de decisiones.

Primero, cargamos las funciones necesarias y creamos la matriz de decisión:

```{r ng1}
source("teoriadecision_funciones_incertidumbre.R")

# Creamos la matriz de decisión
# Las filas representan las alternativas de decisión (d1, d2, d3)
# Las columnas representan los posibles estados del mundo (e1, e2, e3)
X <- matrix(c(20, 10, -5,
              15, 12, 0,
               8,  5, 3), 
            nrow = 3, ncol = 3, byrow = TRUE)
colnames(X) <- c('e1', 'e2', 'e3')
rownames(X) <- c('d1', 'd2', 'd3')
```

## Criterio de Wald (Pesimista)

Este criterio busca minimizar la peor pérdida posible.

**Escenario favorable:**

```{r ng2}
# Aplicamos el criterio de Wald (Pesimista)
resultado_wald = criterio.Wald(X, favorable = TRUE)
print(resultado_wald)
```

**Escenario desfavorable:**

```{r ng3}
# Ahora escenario desfavorable
resultado_wald_desfavorable = criterio.Wald(X, favorable = FALSE)
print(resultado_wald_desfavorable)
```

## Criterio Optimista (Maximax)

Este criterio selecciona la alternativa con el mejor resultado posible.

**Escenario favorable:**

```{r ng4}
# Aplicamos el criterio Optimista (Maximax)
resultado_optimista = criterio.Optimista(X, favorable = TRUE)
print(resultado_optimista)
```

**Escenario desfavorable:**

```{r ng5}
# Ahora escenario desfavorable
resultado_optimista_desfavorable = criterio.Optimista(X, favorable = FALSE)
print(resultado_optimista_desfavorable)
```

## Criterio de Hurwicz

Alfa es el parámetro de optimismo (0.3 en este caso).

**Escenario favorable:**

```{r ng6}
# Aplicamos el criterio de Hurwicz
resultado_hurwicz = criterio.Hurwicz(X, alfa = 0.3, favorable = TRUE)
print(resultado_hurwicz)
```

**Escenario desfavorable:**

```{r ng7}
# Ahora escenario desfavorable
resultado_hurwicz_desfavorable = criterio.Hurwicz(X, alfa = 0.3, favorable = FALSE)
print(resultado_hurwicz_desfavorable)
```

## Criterio de Savage (Minimización del Arrepentimiento)

Este criterio minimiza el arrepentimiento por no haber elegido la mejor opción.

**Escenario favorable:**

```{r ng8}
# Aplicamos el criterio de Savage
resultado_savage = criterio.Savage(X, favorable = TRUE)
print(resultado_savage)
```

**Escenario desfavorable:**

```{r ng9}
# Ahora escenario desfavorable
resultado_savage_desfavorable = criterio.Savage(X, favorable = FALSE)
print(resultado_savage_desfavorable)
```

## Criterio de Laplace

Asume que todos los estados son igualmente probables.

**Escenario favorable:**

```{r ng10}
# Aplicamos el criterio de Laplace
resultado_laplace = criterio.Laplace(X, favorable = TRUE)
print(resultado_laplace)
```

**Escenario desfavorable:**

```{r ng11}
# Ahora escenario desfavorable
resultado_laplace_desfavorable = criterio.Laplace(X, favorable = FALSE)
print(resultado_laplace_desfavorable)
```

## Criterio del Punto Ideal

Selecciona la alternativa más cercana al punto ideal.

**Escenario favorable:**

```{r ng12}
# Aplicamos el criterio del Punto Ideal
resultado_puntoideal = criterio.PuntoIdeal(X, favorable = TRUE)
print(resultado_puntoideal)
```

**Escenario desfavorable:**

```{r ng13}
# Ahora escenario desfavorable
resultado_puntoideal_desfavorable = criterio.PuntoIdeal(X, favorable = FALSE)
print(resultado_puntoideal_desfavorable)
```

Los resultados muestran que, al aplicar los distintos criterios de decisión a la matriz, las alternativas **d2** y **d3** destacan como las opciones óptimas en la mayoría de los casos. En el escenario favorable, **d2** es frecuentemente la mejor elección, mientras que en el desfavorable, **d3** suele ser la más recomendable.

**Conclusión:** Las alternativas **d2** y **d3** son las más apropiadas según varios criterios y escenarios, sugiriendo que son decisiones robustas frente a diferentes condiciones.

## Gráfico de los Resultados del Criterio de Hurwicz para Diferentes Valores de Alfa

Analizamos cómo varían los resultados del criterio de Hurwicz para diferentes valores del parámetro alfa.

```{r ng14}
# Definimos el rango de valores de alfa (de 0 a 1)
valores_alfa = seq(0, 1, by = 0.1)

# Inicializamos vectores para almacenar los resultados
hurwicz_valores = numeric(length(valores_alfa))
alternativa_optima = numeric(length(valores_alfa))

# Aplicamos el criterio de Hurwicz para cada valor de alfa
for (i in seq_along(valores_alfa)) {
    resultado_hurwicz = criterio.Hurwicz(X, alfa = valores_alfa[i], favorable = TRUE)
    hurwicz_valores[i] = resultado_hurwicz$ValorOptimo
    alternativa_optima[i] = resultado_hurwicz$AlternativaOptima
}

# Dibujamos el gráfico de los resultados
plot(valores_alfa, hurwicz_valores, type = "o", col = "blue", lwd = 2,
     xlab = expression(alpha), ylab = "Valor del criterio de Hurwicz",
     main = "Resultados del criterio de Hurwicz para diferentes valores de alfa")

# Añadimos texto para mostrar la alternativa óptima en cada punto
for (i in seq_along(valores_alfa)) {
    text(valores_alfa[i], hurwicz_valores[i], labels = paste("d", alternativa_optima[i], sep=""), pos = 3)
}
```

Entonces, el criterio de Hurwicz selecciona la alternativa **d3** para valores de alfa menores a 0.2, la alternativa **d2** para valores de alfa entre 0.2 y 0.4, y la alternativa **d1** para valores de alfa mayores a 0.4.

# Problema 2

Definimos la tabla de decisión con los valores del caso real:

```{r ng15}
# Definir la tabla de decisión con los valores del caso real
X <- matrix(c(250, 200, 100, 10,
              400, 300, 150, -20,
              500, 350, 200, -50,
              600, 400, 250, -100),
            nrow = 4, ncol = 4, byrow = TRUE)
colnames(X) <- c('e1', 'e2', 'e3', 'e4')
rownames(X) <- c('d1', 'd2', 'd3', 'd4')
```

Cargamos las funciones del archivo proporcionado:

```{r ng16}
# Cargar las funciones del archivo proporcionado
# source('teoriadecision_funciones_incertidumbre_nuevo.R')
```

Aplicamos todos los criterios de decisión bajo incertidumbre utilizando la función `criterio.Todos`:

```{r ng17}
# Aplicar todos los criterios de decisión bajo incertidumbre
resultado_todos <- criterio.Todos(X, alfa = 0.3, favorable = TRUE)

# Imprimir la tabla con los resultados de todos los criterios
print(resultado_todos)
```

**Conclusión del problema 2:**

Basado en los resultados obtenidos, la alternativa **d4** parece ser la mejor opción en la mayoría de los métodos evaluados. En el criterio de Wald (Pesimista), Optimista y Punto Ideal, **d4** es la alternativa óptima. Aunque en el criterio de Hurwicz y Laplace se destacan otras alternativas, **d4** tiene un buen rendimiento general y es la recomendación más consistente.
